【裁判字號】    88,上訴,1816
【裁判日期】    890518
【裁判案由】    偽造有價證券等
【裁判全文】
臺灣高等法院臺南分院刑事判決          八十八年度上訴字第一八一六號    Ｃ
      上  訴  人
      即  被  告  丙  ○  ○
      選任辯護人  楊  漢  東
      上  訴  人
      即  被  告  戊  ○  ○
      選任辯護人  汪  玉  蓮  律師
右上訴人因偽造有價證券等案件，不服臺灣嘉義地方法院八十八年度訴字第四二五號
中華民國八十八年十月二十九日第一審判決（起訴案號：臺灣嘉義地方法院檢察署八
十八年度偵字第一０三號），提起上訴，本院判決如左：
      主      文
原判決撤銷
丙○○共同意圖供行使之用，而偽造有價證券，處有期徒刑參年陸月。
偽造之甲○○、庚○○印章各壹枚、在如附表編號一所示文書上之甲○○、庚○○印
文及署押、編號二所示之本票上以甲○○、庚○○名義為共同發票人部分（上有偽造
之甲○○署押壹枚、印文壹枚、庚○○署押壹枚），均沒收。
戊○○共同動產擔保交易之債務人，意圖為自己不法之利益，將標的物抵押，致生損
害於債權人，處有期徒刑參月，如易科罰金以參佰元折算壹日。
      事      實
一、丙○○素行不良，於民國八十五年間曾犯妨害自由罪，經臺南嘉義地方法院判處
    有期徒刑四月，又於八十六年間犯傷害罪，再於八十七年間犯公共危險罪，經本
    院分別判處有期徒刑二年及一年二月，並定應執行有期徒刑三年，現在臺灣嘉義
    監獄鹿草分監執行中。民國八十七年一月間，夥同冒名「甲○○」、「庚○○」
    之成年男子，共同意圖為自己不法之所有，利用不知情之戊○○名義，向東逸汽
    車股份有限公司（下稱東逸公司，設台北市○○路○段一００號二樓）佯稱戊○○欲購買自小客車一部，並稱甲○○、庚○○將充當連帶保證人，使東逸公司之
    職員己○○陷於錯誤而答應丙○○等人之購車，並採動產擔保交易法分期付款附
    條件買賣之規定，雙方約定：價款為新台幣（下同）六十四萬八千三百六十元，
    並分三十六期攤還，因辦理分期付款，須覓妥二名連帶保證人，並須簽發本票供
    擔保，丙○○乃於八十七年一月間某日，向姓名年籍不詳之成年人以三千元之代
    價購得經姓名年籍不詳之成年人以換貼上開自稱「甲○○」、「庚○○」二人照
    片之方式變造成「甲○○」、「庚○○」名義之國民身分證，並委由不知情之人
    偽刻「甲○○」、「庚○○」之印章各一枚，於八十七年一月二十五日囑不知情
    之戊○○前往嘉義市○○路五三三之一號福豐汽車公司，訂立附條件買賣契約書
    並對保，丙○○提出變造之「甲○○」、「庚○○」名義之國民身分證影本各一
    份供己○○核對而行使之，以戊○○名義擔任附條件買賣契約之買受人，自稱「
    甲○○」之人則冒充其係甲○○為連帶保證人，在附條件買賣契約書對保欄及連
    帶保證人欄偽造甲○○署押一枚、印文二枚，用以偽造上開文書，並意圖供行使
    之用，於供作購車擔保之發票日八十七年一月二十五日、到期日未載、面額六十
    四萬八千三百六十元之本票（下稱系爭本票）發票人欄偽造甲○○之署押及印文
    各一枚（戊○○均在附條件買賣契約書對保欄、當事人欄及系爭本票發票人欄書
    寫其姓名），用以偽造本票，因當時自稱「庚○○」之人未到場，過數日後，始
    由丙○○帶同自稱「庚○○」之人至嘉義市○○○路六六號十樓之一東逸公司嘉
    義營業處，冒充其係庚○○擔任連帶保證人，在附條件買賣契約書對保欄及連帶
    保證人欄偽造庚○○署押一枚、印文二枚，接續偽造完成上開文書，並意圖供行
    使之用，於供作購車擔保之系爭本票發票人欄偽造庚○○之署押一枚，接續偽造
    完成系爭本票，進而持以交付東逸公司之職員己○○，而完成購車手續，使東逸
    公司陷於錯誤，將車牌號碼Ｃ二─二０四九號之自小客車交付予孫鶴文，足以生
    損害於東逸公司及甲○○、庚○○。詎丙○○取得車牌號碼Ｃ二─二０四九號自
    小客車之占有後，又與動產擔保交易之債務人戊○○，共同基於意圖不法利益之
    犯意聯絡，於八十七年一月三十一日，前往嘉義市○○路振發當舖，質押該車十
    萬元，並將該車交予質權人振發當舖，使東逸公司追討無著，致生損害於東逸公
    司之權益。嗣因戊○○自八十七年二月十五日未繳分期付款，東逸公司持系爭本
    票對甲○○向台灣台北地方法院聲請裁定准予強制執行，甲○○不服具狀提出告
    訴，始查知上情。
二、戊○○受丙○○之託，以其名義向東逸公司購買車牌號碼Ｃ二─二０四九號自小
    客車一部，並採動產擔保交易法分期付款附條件買賣之規定，雙方約定：價款為
    新台幣（下同）六十四萬八千三百六十元，並分三十六期攤還，未全部清償前，
    標的物所有權仍屬東逸公司所有，不得擅自遷移、出賣、出質、移轉等處分，為
    動產擔保交易之債務人，竟與丙○○基於共同意圖不法利益之犯意聯絡，於八十
    七年一月三十一日，前往嘉義市○○路振發當舖，質押該車十萬元，並將該車交
    予質權人振發當舖，使東逸公司追討無著，致生損害於東逸公司之權益。
三、案經台灣嘉義地方法院檢察署檢察官自動檢舉偵查起訴。
      理      由
一、關於丙○○部分：
  （一）訊據被告丙○○矢口否認有上開犯行辯稱：因被告戊○○要買車，伊與大宇
        汽車營業員認識，故介紹戊○○買車而已，其餘伊不知情，並無蓄意詐欺、
        偽造文書、偽造有價證券之犯行云云。
  （二）惟查：系爭自小客車係被告丙○○先去看車要買，因急要購車又無身分証，
        擬以其女友丁○○名義登記，黃女未滿二十歲，而其母有退票紀錄，亦不能
        辦理分期付款買賣，乙○○告以朋友或兄弟、姊妹亦可，後來才找戊○○出
        來等情，業經乙○○結証供明在卷，核與戊○○所供：「是我朋友丙○○他
        身分証被扣，沒証件買車，所以用我名義去買」「我牽完車後，就交給丙○○開走了」等情相符，參以被告丙○○於購車後，確因駕駛系爭自小客車違
        規，遭照相告發亦經其供認無誤，並有照相告發影本附卷可查，則系爭自小
        客車，係被告丙○○利用不知情之戊○○名義購買，並於取得系爭自小客車
        後，即交被告丙○○使用，應可認定。
  （三）丙○○於購車後，為辦理分期付價買賣，須找二位保證人，並簽付本票擔保
        ，又向姓名年籍不詳之成年人以三千元之代價購得偽造之「甲○○」、「庚○○」二人名義之國民身分證，由丙○○提供己○○核對，並先後帶同自稱
        為「甲○○」「庚○○」之人則冒充在附條件買賣契約書對保欄及連帶保證
        人欄偽造呂署押、印文。並意圖供行使之用，於供作購車擔保之發票日八十
        七年一月二十五日、到期日未載、面額六十四萬八千三百六十元之本票發票
        人欄，偽造甲○○之署押及印文各一枚（戊○○均在附條件買賣契約書對保
        欄、當事人欄及系爭本票發票人欄書寫其姓名），而戊○○為趕上班，於簽
        名後即匆匆離去，復據證人乙○○、己○○於偵審中證述明確，並有系爭本
        票影本一份、附條件買賣契約書影本一份、身分證影本四份（甲○○、庚○○真正及變造之身分證各一份）、汽車新領牌照登記書影本一份、動產擔保
        交易附條件買賣設定登記申請書影本一份、當鋪收當物品登記簿影本一份附
        卷可資佐證。被告對購買為造身分証使用一節亦坦承不諱。而證人甲○○、
        庚○○於偵查中證稱：伊等未在系爭本票發票人欄簽名，亦未替任何人作購
        車之保證人，系爭購車提出之連帶保證人甲○○、庚○○國民身分證影本上
        之相片亦非伊等等語，則自稱「甲○○」、「庚○○」姓名年籍不詳之成年
        男子確係被告丙○○僱請冒充甲○○、庚○○擔任本件購車之連帶保證人，
        並偽簽分期付價買賣契約上之保證人及系爭本票，甚為明確，被告丙○○所
        辯，伊僅介紹戊○○購車，否認其餘犯罪，顯不足採，犯行應可認定。
  （四）查被告意圖為自己不法之所有，向東逸公司詐購自小客車，為辦理分期付價
        買賣及簽付保証本票，又偽造甲○○、庚○○之署押、印章，進而偽造分期
        付款買賣契約上之保證人、本票上之共同發票人，持以行使，自足以生損害
        於東逸公司及甲○○、庚○○。又其辦理分期付款買賣後，意圖為自己不法
        利益，將標的物質押，足以生損害於債權人，核被告丙○○所為，係犯有刑
        法第二百零一條第一項之偽造有價證券罪、第二百十六條、第二百十條、第
        二百十二條之行使偽造私文書罪、行使變造國民身分證罪、第三百三十九條
        第一項之詐欺取財罪、動產擔保交易法第三十八條之動產擔保交易之債務人
        將標的物出質罪。被告丙○○與分別自稱甲○○、庚○○姓名年籍不詳之成
        年男子等人間，就上開所犯偽造有價證券罪、行使偽造私文書罪、行使變造
        國民身分證罪、詐欺取財罪，有犯意聯絡及行為分擔，均為共同正犯。被告
        丙○○雖非動產擔保交易法之債務人，但與有該身分之戊○○二人間，就上
        開所犯動產擔保交易之債務人將標的物出質罪，有犯意聯絡及行為分擔，依
        刑法第三十一條第一項規定均為共同正犯。被告丙○○利用不知情已成年之
        人偽造甲○○、庚○○之印章，為偽造印章之間接正犯。渠等偽造甲○○、
        庚○○印章、印文、署押之行為（系爭本票上未經偽造庚○○印文，此部分
        應予除外），各為偽造私文書、有價證券之階段、部分行為，分別為偽造私
        文書、有價證券行為所吸收，不另論罪。渠等偽造私文書之低度行為，應為
        行使偽造私文書之高度行為所吸收，僅論以行使偽造文書罪。又渠等行使偽
        造有價證券，則為偽造行為所吸收，僅論以偽造有價證券罪。公訴人雖未起
        訴被告丙○○偽造甲○○、庚○○印章、印文部分犯行，惟與業經起訴偽造
        私文書、偽造有價證券部分有一罪關係，本院自得一併審理。被告丙○○所
        犯上開偽造有價證券罪、行使偽造私文書罪、行使變造國民身分證罪詐欺取
        財罪、動產擔保交易之債務人將標的物出質罪等罪間，有方法結果之牽連犯
        關係，應從一重之偽造有價證券罪處斷。公訴人雖未起訴被告丙○○犯有動
        產擔保交易之債務人將標的物出質罪，惟與業經起訴有罪部分有牽連犯裁判
        上一罪關係，本院自得一併審理。
  （五）原審對被告丙○○部分論罪科刑，固非無見，惟查被告丙○○與戊○○間就
        偽造私文書、偽造有價部分並無共犯關係（理由詳後），原審竟以共犯論處
        ，又對違反動產擔保交易法部分，漏未論述刑法第三十一條第一項規定，尚
        有未洽，被告上訴意旨否認犯罪，指摘原判決此部分不當，固不足取，惟原
        判決此部分既有可議，自應由本院將此部分撤銷改判，爰審酌被告之品行、
        犯罪之動機、目的、手段、所生危害、及犯罪後之態度等一切情狀，量處有
        期徒刑年陸月。偽造在如附表編號一所示文書上之甲○○、庚○○印文及
        署押及偽造之甲○○、庚○○印章各一枚，雖未扣案，然無證據證明業已滅
        失，均應依刑法第二百十九條規定宣告沒收。至如附表編號二所示之本票上
        以甲○○、庚○○名義為共同發票人部分（上有偽造之甲○○署押一枚、印
        文一枚、庚○○署押一枚），係偽造之有價證券，應依刑法第二百零五條規
        定宣告沒收。
二、關於戊○○部分：
  （一）訊據被告戊○○對丙○○以其名義向東逸公司購買系爭自小客車，並依動產
        擔保交易法辦理附條件買賣後，擅自將該系爭自小客車質押，且未如期付款
        ，致東逸公司求償無著，始將保證支票請求法院裁定強制執行一節，已供承
        不諱，並有附條件買賣契約書、臺灣嘉義地方法院八十七年度票字第四七０
        二號民事裁定附卷可按，自白與事實相符，犯行自堪認定。
  （二）查被告戊○○係動產擔保交易之債務人，意圖為自己不法之利益，將標的物
        抵押，致生損害於債權人，核其所為係犯動產擔保交易法第三十八條之罪，
        其與丙○○間有犯意之聯絡與行為之分擔，均屬共同正犯。原審此部分論處
        被告共犯偽造有價證券等罪，尚有未洽（理由如後述），上訴意旨，指摘原
        判決此部分不當為有理由，自應由本院將此部分撤銷改判，爰審酌其犯罪情
        狀及事後深知悔悟，現均如期繳納價款等情，從輕量處有期徒刑參月並諭知
        如易科罰金之折算標準，以示懲戒。
  （三）公訴意旨又以：被告戊○○與丙○○及分別自稱甲○○、庚○○姓名年籍不
        詳之成年男子等共四人，基於意圖為自己不法之所有、偽造有價證券、行使
        偽造文書、行使變造國民身分證之犯意聯絡，推由丙○○、戊○○於民國八
        十七年一月間某日向東逸汽車股份有限公司佯稱戊○○欲購買自小客車一部
        ，並稱甲○○、庚○○將充當連帶保證人，使東逸公司之職員己○○陷於錯
        誤而答應丙○○等人之購車，並採動產擔保交易法分期付款附條件買賣之規
        定辦理分期付款，由戊○○擔任買受人，甲○○、庚○○二人擔任保證人，
        共同偽造甲○○、庚○○之印章、署押並偽造附條件買賣契約書上之保證人
        及發票日八十七年一月二十五日、到期日未載、面額六十四萬八千三百六十
        元之本票（下稱系爭本票）發票人，因認其共犯偽造有價證券、偽造文書等
        罪嫌云云。訊據被告戊○○矢口否認有上開犯行，辯稱：因伊朋友丙○○急
        須購車，又無身分証，故暫借伊名義買車，告以買後即辦過戶登記，伊始同
        意以伊名義購買系爭小自客車，其餘均不知情等語。查系爭小自客車，確係
        被告丙○○借用戊○○名義所購買，偽造之甲○○、庚○○証件亦為丙○○
        所購買，冒充証人之甲○○、庚○○復為丙○○帶去簽名等情，已如上述，
        被告戊○○僅係丙○○臨時請其登記為購車名義人，並於簽自己姓名後即匆
        匆離去，故其所辯不知冒用甲○○、庚○○名義為保證人及偽簽本票一節，
        應可採信，其他又查無積極証據足以証明被告有何犯意聯絡或行為分擔，自
        屬不能證明被告有此部分之犯罪，唯因公訴人認與判罪部分有方法結果之牽
        連關係，屬裁判上一罪，故不另為無罪之諭知。
三、據上論斷，應依刑事訴訟法第三百六十九條第一項前段、第三百六十四條、第二
    百九十九條第一項前段、刑法第二百零一條第一項、第二百十六條、第二百十條
    、第二百十二條、第三百三十九條第一項、動產擔保交易法第三十八條、刑法第
    十一條前段、第五十五條、第二百零五條、第二百十九條、罰金罰鍰提高標準條
    例第一條前段，判決如主文。
本案經檢察官劉欽銘到庭執行職務。
中    華    民    國      八十九      年      五      月      十八      日
                                  臺灣高等法院臺南分院刑事第六庭
                                      審判長法官  林    金    村
                                            法官  徐    宏    志
                                            法官  戴    勝    利
右正本證明與原本無異。
如不服本判決，應於判決送達後十日內向本院提出上訴狀，其未敘述理由者並應於提
出上訴狀後十日內向本院補提理由書（應附繕本)。
                                      法院書記官  吳    銘    添
中    華    民    國      八十九      年      五      月      十九      日
附表：
┌──┬────────────────────────────────┐
│編號│名稱及數量                                                      │
├──┼────────────────────────────────┤
│一、│東逸公司八十七年一月二十五日附條件買賣契約書上，偽造之甲○○署押│
│    │壹枚、印文貳枚，偽造之庚○○署押壹枚、印文貳枚。                │
├──┼────────────────────────────────┤
│二、│發票日八十七年一月二十五日，到期日未載，面額六十四萬八千三百六十│
│    │元本票上，偽造之以甲○○、庚○○名義為共同發票人部分（上有偽造之│
│    │甲○○署押壹枚、印文壹枚、庚○○署押壹枚）。                    │
└──┴────────────────────────────────┘
附錄：
刑法第二百零一條：
意圖供行使之用，而偽造、變造公債票，公司股票或其他有價證券者，處三年以上十
年以下有期徒刑，得併三千元以下罰金。
行使偽造、變造之公債票、公司股票或其他有價證券或意圖供行使之用收集或交付於
人者，處一年以上七年以下有期徒刑，得併科三千元以下罰金。
刑法第二百十條：
偽造、變造私文書，足以生損害於公眾或他人者，處五年以下有期徒刑。
刑法第二百十二條：
偽造、變造護照、旅券、免許證、特許證及關於品行、能力、服務或其他相類之證書
、介紹書，足以生損害於公眾或他人者，處一年以下有期徒刑，拘役或三百元以下罰
金。
刑法第二百十六條：
行使第二百十條至第二百十五條之文書者，依偽造、變造文書或登載不實事項或使登
載不實事項之規定處斷。
刑法第三百三十九條：
意圖為自己或第三人不法之所有，以詐術使人將本人或第三人之物交付者，處五年以
下有期徒刑、拘役或科或併科一千元以下罰金。
以前項方法得財產上不法之利益或使第三人得之者亦同。
前二項之未遂犯罰之。
動產擔保交易法第三十八條：
動產擔保交易之債務人，意圖不法之利益，將標的物遷移、出賣、出質、移轉、抵押
或為其他處分，致生損害於債權人者，處三年以下有期徒刑、拘役或科或併科六千元
以下之罰金。


司法院資訊處製作；財團法人民間司法改革基金會備份。
